臺灣高雄地方法院民事裁定　　　　　　96年度財管字第49號
聲　請　人　丁○○
　　　　　　乙○○
　　　　　　甲○○
相　對　人　丙○○
上聲請人聲請改任被繼承人戊○之遺產管理人事件，本院裁定如
下：
    主  文
改任財政部國有財產局南區辦事處擔任被繼承人戊○（男、日據
時代大正六年九月四日死亡）之遺產管理人。
程序費用由被繼承人戊○之遺產負擔。
    理  由
一、本件聲請意旨係以：緣聲請人為坐落高雄縣仁武鄉○○段38
    地號土地共有人，有土地共有人中之戊○於大正6年（即民
    國6 年9 月4 日）死亡絕戶，因查無其得為繼承之人，故由
    共有人即相對人丙○○於70年間聲請鈞院選任遺產管理人，
    鈞院以70家繼字第44號裁定選任相對人丙○○為戊○遺產管
    理人。然丙○○擔任戊○之遺產管理人後，並未依民法第
    1178 條 為公示催告搜索戊○繼承人程序及依同法第1179條
    規定聲請鈞院公示催告戊○債權人報明債權，且對戊○所遺
    土地應繳交地價稅置之不理，致稅捐稽徵機關須通知改由聲
    請人乙○○擔任稅捐管理者，為戊○遺產處理繳稅事宜，丙
    ○○顯未盡遺產管理人法定職務，且丙○○近日以其及戊○
    遺產管理人為原告訴請分割共有上開土地，主張分割方案係
    由其與戊○遺產供共有，無異將戊○遺產吞歸己使用，自有
    危害戊○遺產之虞。基於非訟事件法第153 條第2 項所規定
    有同法第148 條所謂違背職務上意義之行為者規定（聲請人
    誤引第153 條準用第111 條規定），聲請鈞院改任財政部國
    有財產局南區辦事處為遺產管理人等語。
二、按法院選任之遺產管理人有第147條第2項及第148條所定各
    款情形之一者，得依職權或依聲請改任之，非訟事件法第15
    3條第2項定有明文。而非訟事件法第148條規定，「親屬會
    議選定之遺產管理人有下列情形之一者，法院得依利害關係
    人或檢察官之聲請，徵詢親屬會議會員、利害關係人或檢察
    官之意見後解任之，命親屬會議於一個月內另為選定：一、
    違背職務上之義務者。二、違背善良管理人之注意義務，致
    危害遺產或有危害之虞者。三、有其他重大事由者，」，合
    先敘明。
三、經查，聲請人上開主張，業據其提出與所述相符系爭土地之
    土地登記第二類謄本及本院70年度家繼字第44號民事裁定為
    佐，為兩造所不爭執，足認為真實無訛。是以相對人丙○○
    係經法院選任為戊○之遺產管理人，聲請人與被繼承人戊○
    以及相對人均為系爭土地之共有人，今相對人另案對聲請人
    提起分割共有物訴訟在案（本院96年度訴字42號分割共有物
    事件），遂以利害關係人之身分，依上開規定聲請選改被繼
    承人戊○之遺產管理人，洵屬合法有據。
四、茲審酌改任遺產管理人，法院有裁量權，應依職權或依聲請
    認原法院所選任之遺產管理人執行職務有背義務者，有改任
    適當之人為遺產管理人之必要，而依民法第1179條規定：「
    遺產管理人職務如左：一　編製遺產清冊。二　為保存遺產
    必要之處置。三　聲請法院依公示催告程序，限定一年以上
    之期間，公告被繼承人之債權人及受遺贈人，命其於該期間
    內報明債權及為願受遺贈與否之聲明，被繼承人之債權人及
    受遺贈人為管理人所已知者，應分別通知之。四　清償債權
    或交付遺贈物。五　有繼承人承認繼承或遺產歸屬國庫時，
    為遺產之移交。」，經查：相對人丙○○自承未依前揭規定
    向法院聲請公示催告之程序以履行遺產管理人之職務，雖辯
    稱：其不熟悉法律程序，除依法管理並積極尋找戊○之親屬
    後代子云云，固提出戶口名簿影本為佐，然任何人不得因不
    知法律而免除其責，且相對人既然明知其擔任被繼承人戊○
    之遺產管理人，自有詢問及明瞭法律上應遵循之義務，其雖
    辯稱有依法管理並積極尋找戊○之親屬後代子孫云云，惟按
    遺產管理人之所生，係因無繼承權人始有選任遺產管理人之
    必要，法並非賦予有積極尋找合法繼承人之義務甚明，是以
    相對人前揭所辯委無足採，是以，相對人既未依前開法律履
    行遺產管理人職務，自有改任被繼承人戊○遺產管理人之必
    要，事屬明確。又經本院依聲請函詢財政部國有財產局南區
    辦事處擔任遺產管理人之意願，其陳報稱：「‧‧查被繼承
    人戊○遺有高雄縣仁武鄉○○段38、39地號及綠園段698地
    號等共有土地，持分各位2/6，係屬共有土地之共有人指定
    遺產管理人，依民法第1185條規定，第1178條所定之期限屆
    滿，無繼承人承認繼承時，其遺產於清償債權，並交付遺贈
    物後，如有剩餘，歸屬國庫，本案對於國庫尚有實益，是陳
    報人同意擔任被繼承人戊○之遺產管理人」，有該處96年6
    月29日臺財產南接字第0960025589號函在卷可稽，而國有財
    產局南區辦事處為公務機關，執掌屬國家所有之財產事宜，
    自為適任人選，爰改任財政部國有財產局南區辦事處擔任本
    件被繼承人戊○之遺產管理人，負責處理有關被繼承人之遺
    產遺債事宜。
五、依非訟事件法第157條，裁定如主文。
中　　華　　民　　國　　96　　年　　7　　月　　31　　日
                  家事法庭法　官　郭慧珊
上為正本係照原本作成。
如對本裁定抗告須於裁定送達後10日內向本院提出抗告狀。
中　　華　　民　　國　　96　　年　　7　　月　　31　　日
                          書記官　林憶雯
